【裁判字號】    97,聲,815
【裁判日期】    970910
【裁判案由】    返還提存物
【裁判全文】
臺灣新竹地方法院民事裁定               97年度聲字第815號
聲  請  人  甲○○
相  對  人  竹一實業股份有限公司
法定代理人  乙○○
上列聲請人聲請返還擔保金事件，本院裁定如下：
    主  文
臺灣板橋地方法院九十五年度存字第二六六九號提存事件，供擔
保人楊秉達所提存之擔保金新臺幣拾肆萬元，准予返還。
    理  由
一、按供擔保人證明受擔保利益人同意返還者，法院應依供擔保
    人之聲請，以裁定命返還其提存物，民事訴訟法第104條第1
    項第2款定有明文。上開規定，於其他依法令供訴訟上之擔
    保者準用之，為同法第106條所明定。次按，債務人怠於行
    使其權利時，債權人因保全債權，得以自己名義行使其權利
    ，為民法第242條前段所明定，此項代位權行使之範圍，就
    同法第243條但書規定旨趣推之，並不以保存行為為限，凡
    以權利之保存或實行為目的之一切審判上或審判外之行為，
    諸如假扣押、假處分、聲請強制執行、實行擔保權、催告、
    提起訴訟等，債權人皆得代位行使，最高法院69年台抗字第
    240號判例明揭此旨。
二、聲請意旨略以：聲請人為第三人即提存人楊秉達之債權人，
    經取得執行名義，聲請臺灣板橋地方法院以97年度執實字第
    7216號事件強制執行在案。又第三人楊秉達與相對人竹一實
    業股份有限公司（下稱竹一公司）間請求返還支票事件，第
    三人楊秉達前遵本院95年度裁全字第1247號裁定，為擔保假
    處分之實施，提供新臺幣（下同）340,000元為擔保金，並
    經臺灣板橋地方法院以95年度存字第2669號提存在案。茲因
    第三人楊秉達於提存後並未聲請假處分之執行，且聲請本院
    以96年度裁全聲字第53號撤銷上開假處分裁定確定，而相對
    人竹一公司已同意第三人楊秉達取回上開擔保金，惟第三人
    楊秉達怠於聲請返還上開擔保金，爰依民法第242條規定代
    位債務人即第三人楊秉達聲請准予返還擔保金，並提出臺灣
    板橋地方法院95年度板簡字第3502號和解筆錄、臺灣板橋地
    方法院97年5月12日板院輔97執實字第7216號民事執行處函
    、相對人出具之同意書及相對人公司變更登記表各1份為證
    。
三、經查，聲請人主張之事實，除據其提出前開證據外，並經本
    院依職權調取本院95年度裁全字第1247號假處分事件、96年
    度裁全聲字第53號撤銷假處分事件、臺灣板橋地方法院95年
    度板簡字第3502號給付票款事件及95年度存字第2669號提存
    事件等卷宗查閱屬實，另經肉眼比對相對人出具之同意書上
    之印文，與相對人變更登記表上之印文相符，堪認聲請人之
    主張為真實。本件相對人既出具同意書同意第三人楊秉達取
    回提存物即上開擔保金，依首揭說明，聲請人代位第三人楊
    秉達聲請返還本件提存物即無不合，應予准許。
中    華    民    國    97    年    9    月    10     日
                  民事第一庭    法  官  林昌義
以上正本係照原本做成。
如對本裁定抗告，須於裁定送達後10日內向本院提出抗告狀。
中    華    民    國    97    年    9    月    10     日
                                書記官  馮玉玲


司法院資訊處製作；財團法人民間司法改革基金會備份。
